【裁判字號】    89,台上,3984
【裁判日期】    890706
【裁判案由】    誣告
【裁判全文】
最高法院刑事判決                              八十九年度台上字第三九八四號
    上  訴  人  甲○○
右上訴人因誣告案件，不服台灣高等法院高雄分院中華民國八十七年四月十五日第二
審判決 (八十七年度上訴字第三○四號，起訴案號：台灣高雄地方法院檢察署八十六
年度偵字第六○八五號 )，提起上訴，本院判決如左：
    主  文
上訴駁回。
    理  由
按刑事訴訟法第三百七十七條規定，上訴於第三審法院，非以判決違背法令為理由，
不得為之。是提起第三審上訴，應以原判決違背法令為理由，係屬法定要件。如果上
訴理由狀並未依據卷內訴訟資料，具體指摘原判決不適用何種法則或如何適用不當，
或所指摘原判決違法情事，顯與法律規定得為第三審上訴理由之違法情形，不相適合
時，均應認其上訴為違背法律上之程式，予以駁回。本件上訴人甲○○上訴意旨略稱
：(一)、原判決事實欄認定「甲○○……並於同年四月廿四日與曾秀錦簽訂該房、地租
賃契約書，承租前開房地」，而於理由欄內又引用證人吳重雄於原審調查筆錄之證詞
「於本院調查時證稱雙方確有買賣、租賃無訛……是怕被告不搬家，所以才以租賃方
式辦，租賃契約是空白」，則上訴人顯未如事實欄內所認「於八十四年四月廿四日與
曾秀錦簽訂該房、地租賃契約書」，原判決此項認定，顯有判決事實與理由矛盾之違
誤。(二)、原判決引用證人吳重雄於第一審及原審之證詞，為判決基礎，然吳重雄先於
一審證稱：「是的，他們在場，租賃契約是過戶完，我建議，所以有立租賃契約」，
嗣於原審證稱：「只有租賃契約是空白的，買賣契約是她在場簽的，因買賣過戶尚未
完成，我怕她事後反悔先叫她簽租賃契約」，其所證關於房地租賃契約係於房地過戶
前或過戶後簽立，相互矛盾，而對於上訴人所簽名之租賃契約是否為空白，內容是否
為嗣後補填者，所證亦不一致。原判決同引用吳重雄前開證詞為判決理由，又未說明
其斟酌取捨之理由，自有證據上理由矛盾及判決不備理由之違法。(三)、上訴人於原審
曾具狀聲請向世華銀行高雄分行函查，上訴人於民國八十三年五月六日以高雄市○○
區○○街五十三號房屋及其上土地向該分行抵押借款新台幣（下同）六百五十萬元，
截至八十四年四月十日該房地移轉過戶予曾秀錦為止，積欠之本金及利息若干，及指
稱契約第二條下所簽「甲○○」下方「收訖 86.2.16. 」等字，非上訴人筆跡，請求
送鑑定，以判斷該買賣契約書真偽。詎原審對此攸關房地買賣真偽之證據竟未加調查
，且未說明何以未加調查之理由，顯有應調查之證據未予調查之違法。
惟查：原判決維持第一審論處上訴人誣告罪刑之判決，駁回上訴人在第二審之上訴，
已詳敘其所憑之證據及認定之理由。而證據之取捨、事實之認定，乃事實審法院職權
行使之範圍，茍其證據之取捨及事實之認定，不違背經驗法則與論理法則，即不容任
意指摘為違法。原判決依據卷證資料，認定上訴人於八十四年間向林常松借款，而以
其所有坐落高雄市○○○段覆鼎金小段第一六一八之四地號土地及其上之建築物即同
上段第六四九九號建號，門牌號碼高雄市○○區○○街五十三號房屋一棟辦理抵押貸
款，嗣因上訴人無力清償債務，遂將前開房地於八十五年二月十六日，在高雄市○○
區○○路二八○號吳重雄代書處訂立買賣契約出賣予林常松指定之曾秀錦，並於同年
四月十日移轉登記與曾秀錦，上訴人將前開房地出賣後，並於同年四月二十四日與曾
秀錦簽訂該房、地租賃契約書，承租前開房地。嗣上訴人與林常松、曾秀錦因先前借
貸現金發生糾紛，上訴人明知前開房地業經雙方同意而出賣予曾秀錦，竟意圖林常松
、曾秀錦受刑事處分，而於八十五年八月十五日具狀向台灣高雄地方法院檢察署告訴
，指稱林常松、曾秀錦共同於八十五年二月十六日，擅自以虛偽買賣為原因，偽造不
動產買賣契約書，並持向高雄市三民地政事務所將上開房地辦理移轉登記與曾秀錦，
及林常松、曾秀錦共同於同年四月二十四日，偽造上訴人與曾秀錦簽訂承租上開房地
之租賃契約書等偽造文書犯行等情。已敘明上訴人確有將上開房地出售予林常松，但
約定移轉登記為曾秀錦所有，嗣再另立租約亦經上訴人同意，買賣契約書及租約上之
「甲○○」署名，均係上訴人親簽等事實，業據代書吳重雄於偵查中、一審及原審調
查時分別供證在卷，上訴人並自承不動產買賣契約書出賣人欄、所有權移轉契約書上
「聲請登記以外之約定事項」欄及房屋租賃契約書上承租人欄等，其上「甲○○」之
簽名確為其所為，茍無買賣，上訴人要無簽名之理，因認上訴人具狀告訴林常松、曾
秀錦共同偽造前揭不動產買賣契約書及租賃契約書等，確有誣告之行為，為其所憑之
證據及認定之理由。而以上訴人否認犯罪，辯稱未將前揭房地出售，亦未承租云云，
為不足採信，亦於理由內詳予指駁及說明。核其所為論斷，與卷內資料相符，從形式
上觀察，並無認定事實不依證據或有何採證違背經驗法則、論理法則等違法情形存在
。而(一)、依卷證資料所示，前揭房屋之租賃契約係屬定型化式之契約書（見偵字第一
九二一五號卷第二十頁反面、第二一頁），上訴人既自承租賃契約上承租人欄內「甲
○○」之簽名為其所簽署，則縱當時尚有部分內容未予填載，原審據以認定上訴人確
有簽署該租賃契約之事實，並無事實與理由矛盾之可言。上訴意旨，顯非依據卷證資
料執為指摘，自非適法之第三審上訴理由。(二)、刑事訴訟法第三百十條第二款所謂有
罪之判決書，對於被告有利之證據不採納者，應說明其理由，係指就單一證據之各別
證據價值判斷有不同時，應說明如何不採納其中某一各別證據之理由而言。如果同一
證人前後供述證言彼此不能相容，則採信同一證人之部分證言時，當然排除其他部分
之證言，此為法院取捨證據法理上之當然結果，縱未於判決理由內說明捨棄他部分證
言，而僅說明採用某部分證言之理由，於判決本旨亦無影響，此與證據上理由矛盾或
判決不備理由尚有未合。原判決於事實欄認定上訴人於八十五年二月十六日訂立買賣
契約，於同年四月十日移轉登記予曾秀錦，上訴人並於同年四月二十四日與曾秀錦訂
立上開房地之租賃契約（見原判決第一頁事實欄第四至七行、第二頁第一行）；理由
中復論述證人吳重雄在第一審證稱：「租賃契約是過戶完，伊建議立租約以利以後被
告不搬家時要強制執行」（見原判決第二頁理由欄第六至七行），則原審就此事實之
認定，與所採憑之證據，並無不相適合。顯見原判決就租賃契約之簽訂時間，係採用
證人吳重雄在第一審之供證，為其判斷之依據，縱吳重雄嗣後在原審就此有不同之陳
述，但既未為原審引用，自屬已經捨棄不採，此乃事實審法院採證認事職權之適法行
使，難謂有證據上理由矛盾或判決不備理由之情形。上訴意旨，並未針對原判決所為
論斷，依據卷內資料為具體之指摘，自非適法之第三審上訴理由。(三)、上訴人於原審
審判期日調查證據完畢時，審判長問上訴人尚有何證據聲請調查，上訴人答「無」（
見原審卷第五九頁）。而本院為法律審，上訴人在本院始又為此爭執，自非依據卷內
資料執為指摘，核與法律規定得為第三審上訴理由之違法情形，不相適合。其上訴違
背法律上之程式，應予駁回。
據上論結，應依刑事訴訟法第三百九十五條前段，判決如主文。
中      華      民      國    八十九    年      七      月      六      日
                              最高法院刑事第十二庭
                                  審判長法官  陳  炳  煌
                                        法官  陳  正  庸
                                        法官  陳  世  雄
                                        法官  徐  文  亮
                                        法官  吳  信  銘
      右正本證明與原本無異
                                              書  記  官
中      華      民      國    八十九    年      七      月     十三     日


司法院資訊處製作；財團法人民間司法改革基金會備份。
